【裁判字號】    94,上訴,2118
【裁判日期】    950512
【裁判案由】    毒品危害防制條例
【裁判全文】
臺灣高等法院刑事判決                94年度上訴字第2118號
上  訴  人
即  被  告  乙○○
                    （另案在台灣台北監獄台北分監執行）
指定辯護人  楊正評律師
上列上訴人因毒品危害防制條例案件，不服臺灣板橋地方法院93
年度訴字第300號，中華民國94年5月31日第一審判決（起訴案號
：臺灣板橋地方法院檢察署92年度偵字第9937號），提起上訴，
本院判決如下：
    主  文
原判決撤銷。
乙○○共同意圖販賣而持有第二級毒品，累犯，處有期徒刑伍年
貳月；扣案之安非他命貳拾參包（總計驗餘淨重伍佰肆拾參公克
）沒收銷燬；照明燈乙具、電子磅秤乙台、分裝杓乙支，均沒收
。
    事  實
一、乙○○於民國（下同）八十二年間因違反麻醉藥品管理條例
    案件，經台灣板橋地方法院分別判處有期徒刑五年四月及七
    月，應執行有期徒刑五年十月，並經本院於八十三年間以八
    十三年度上訴字第六三七號刑事判決駁回上訴確定，於八十
    五年七月二十五日假釋出獄，所餘刑期於八十九年二月二十
    三日屆滿，未經撤銷假釋。
二、乙○○有施用第二級毒品安非他命犯行，並曾向綽號「王六
    」（真實姓名、年籍不詳）之成年男子購買安非他命施用。
    乙○○於九十二年五月一日委由丙○○出面承租臺北縣新莊
    市○○○路十二巷二十五弄二十二號四樓房屋，供其與女友
    甲○○二人居住，至同年五月八日晚間八時許，「王六」攜
    帶其所有之第二級毒品安非他命乙批前往上址，並以乙○○
    所有之電子磅秤、分裝杓、分裝袋等分裝為十四包（總淨重
    四八九‧０八公克，驗餘淨重四八八‧八七公克）前往上址
    ，要求乙○○代為測試毒品成分後並代為販賣與不特定之人
    營利，乙○○予以應允，並與「王六」共同基於意圖販賣營
    利之犯意聯絡而收受持有上開安非他命十四包，藏置於上開
    住處房間置物架內。翌日（五月九日）晚間七時許，「王六
    」復攜帶其所有之第二級毒品安非他命乙批前往，並將之分
    裝為九包（總淨重五四‧二八公克，驗餘淨重五四‧一三公
    克），要求乙○○一併代為販賣與不特定之人營利，並約定
    販出後由「王六」另行給付重一公克之安非他命四包與乙○
    ○做為報酬，乙○○亦與「王六」共同基於前開意圖販賣營
    利之同一犯意聯絡，而接續收受持有上開安非他命九包，藏
    置於上開住處房間內之照明燈內。嗣因台北縣政府警察局蘆
    洲分局據報該處有毒品交易，於次日即同年五月十日下午四
    時三十分許前往查訪，適甲○○攜帶海洛因乙包外出（甲○
    ○涉嫌販賣海洛因部分經不起訴處分確定，施用毒品案件另
    經裁定觀察、勒戒後，經檢察官為不起訴處分），在上址一
    樓樓梯口遇見並認出員警（甲○○先前因毒品案件由相同之
    員警查獲），將其攜帶之海洛因取出欲丟棄，旋為警發現當
    場查獲並扣得該包海洛因，再經甲○○同意帶同警方至上址
    ，由甲○○開門帶同警方進入，並查獲乙○○持有之上開安
    非他命二十三包（總計驗餘淨重五四三公克），及乙○○所
    有藏置安非他命所用之照明燈乙具，及供「王六」分裝安非
    他命所用之電子磅秤乙台、分裝杓乙支，而循線查獲上情。
三、案經臺北縣政府警察局蘆洲分局報請臺灣板橋地方法院檢察
    署檢察官偵查起訴。
    理  由
一、訊據上訴人即被告乙○○對其持有上開第二級毒品安非他命
    遭查獲之事實，固坦承不諱，惟矢口否認有上開犯行，辯稱
    ：扣案之小包裝安非他命是其向「王六」購買，供己施用，
    其他大包裝之安非他命係「王六」所有，因品質不好而遭「
    王六」遺留該處，其原先並不知情，其僅曾幫「王六」測試
    毒品品質，並未販賣安非他命，亦未因幫助「王六」販賣而
    持有扣案安非他命之犯行等語。被告之辯護人則以扣押物係
    因非法搜索取得，被告第一次之警詢筆錄經勘驗錄音帶有中
    斷情形，第二次警詢筆錄經勘驗係製作完成後再錄音，均無
    證據能力等語置辯。經查：
  (一)按搜索，經受搜索人出於自願性同意者，得不使用搜索票。
    但執行人員應出示證件，並將其同意之意旨記載於筆錄，刑
    事訴訟法第一百三十一條之一定有明文。查本件係警員在上
    開地址一樓查獲甲○○持有海洛因乙包後，經甲○○同意帶
    同警察至其與被告居住之上開處所，並由甲○○以鑰匙開門
    讓警員進入，警員進入後即看到房間麻將桌上之安非他命吸
    食器，警員旋經被告之同意後實施搜索，繼而在房間內之照
    明燈、置物架等處分別查獲上開安非他命扣押等經過，業經
    證人即查獲警員吳競森、方志原分別於原審證述綦詳（原審
    卷第一四二、一四三、一四七、一四八頁），又被告及甲○
    ○二人均在臺北縣政府警察局蘆洲分局搜索扣押筆錄「執行
    之依據」欄內「依刑事訴訟法第一百三十一條之一經受搜索
    人出於自願性同意搜索」項下簽名捺印，亦有搜索扣押筆錄
    二紙可稽（見九十二年度偵字第九九三七號卷第五十六、五
    十九頁）。雖證人甲○○證稱：是警察取走其鑰匙，上樓自
    行開門進入，其並未同意搜索等語（原審卷第一九０頁、本
    院卷第七十六頁反面），然查甲○○係在一樓樓梯間遭查獲
    ，其居住之處所則在該處四樓，另甲○○證稱：其鑰匙串「
    有三個地方的鑰匙，約十支，還有其他地方的鑰匙。」，及
    其不知警員如何知道是那一支鑰匙等語（原審卷第一九二頁
    ），則甲○○若未同意搜索並帶同警察至其住處開門進入，
    警察如何能馬上知道甲○○之住處？又如何能從十餘支鑰匙
    中立即取出被告住處之鑰匙開門進入？故甲○○之證言顯係
    事後配合被告之辯解而為，不足採信。又查證人甲○○係持
    有海洛因毒品遭逮捕之現行犯，則警方於逮捕甲○○後旋即
    前往甲○○住處追查，自屬追查甲○○是否涉嫌持有其他毒
    品及相關犯罪事證之必要偵查作為，而證人甲○○與被告同
    居於上開處所，警方由甲○○帶同進入屋內，而被告所有之
    吸食器、及放置在置物架內之安非他命十四包，均係放置在
    屋內，並未藏匿於隱蔽處所，在目視範圍內應可發現，客觀
    上依一般通常觀念亦可判斷與毒品犯罪有所關聯，際此情形
    警員將該等物品予以扣押，亦無違法可言，扣案物品自均應
    予以容許而具有證據能力。
  (二)被告於九十二年五月十日晚間九時十分製作之第一次警訊筆
    錄，經原審法院勘驗結果，固認錄音前警察表示『我跟你說
    ，你跟著說就對了。』等語，另於偵查卷第十頁至第十三頁
    間有四次錄音中斷情形，因而認是筆錄製作後才錄音等情（
    見原審卷第四十四頁）。然而如警訊錄音係由朗讀已製作完
    成之筆錄內容，而非以一問一答之方式錄音，與刑事訴訟法
    之規定雖有不符，惟若被告之自白係出於自由意志，非以不
    正當方法取得，且其自白有補強證據足以證明與事實相符，
    則該自白仍有證據能力，能採為認定犯罪事實之基礎（參見
    最高法院九十二年度台上字第一八三五號、九十二年度台上
    字第九九五號判決意旨）。查檢察官曾指揮檢察事務官就被
    告第一次警訊筆錄中偵查卷第十頁、第十一頁、第十二頁部
    分記載之內容勘驗警訊錄音帶，製有勘驗筆錄可稽（偵查卷
    第一二九至一三一頁反面），被告及其辯護人在原審及本院
    對該勘驗筆錄之證據能力及真實性均未予以爭執（本院卷第
    七十八頁正、反面），而依該勘驗筆錄所載警訊錄音帶之內
    容，被告關於扣案之安非他命係由「王六」交予其轉賣圖利
    等供述內容，均係與警員以詢答交談之方式完成，並非依據
    已經製作完成之筆錄朗讀內容錄音，且無任何警員施用強暴
    、脅迫、詐欺、利誘等不正手段情形；另被告於本院審理時
    ，關於其警訊筆錄是否出於自由意志及製作警訊筆錄時之情
    形，先陳稱係出於其自由意志，繼僅稱「警員所講的不實在
    ，警察製作筆錄時要我配合他們，他們對我態度不好。」，
    及「我看到警察一邊問我一邊打字，有沒有中斷錄音我不知
    道，他是邊問我邊錄音的。」等語（本院卷第七十七頁反面
    至第七十八頁），綜上所述，自堪認被告第一次警訊筆錄中
    所為之自白確係出於其自由意志（至於該自白與事實相符部
    分，詳見後述）。又檢察官於原審中雖曾一度表示「捨棄警
    訊筆錄」（原審卷第四十五頁），然而檢察官隨後仍極力主
    張被告之警訊筆錄具備任意性有證據能力，而要求援用為證
    據（原審卷第五十七、五十八頁、第七十頁），且本院基於
    公平正義維護之立場認為被告第一次警訊筆錄所為之自白就
    本案居於重要關鍵性地位，自應依職權調查有無證據能力，
    不受其限制。至於被告於九十二年五月十一日之第二次警訊
    筆錄（偵查卷第十四至十八頁）中所為之自白部分，本院認
    該部分並無法證明與事實相符，亦不採為犯罪證據，自無就
    是否出於被告自由意志之陳述乙節予以贅述之必要，併此指
    明。
  (三)被告為警查獲時所扣得之安非他命共二十三包，其中十四包
    係在被告住處房間內之置物架內查獲，另九包係在上開住處
    房間內之照明燈內查獲等情，業據被告供認不諱，並有扣押
    物品目錄表及現場照片可稽。扣案之上開毒品送內政部警政
    署刑事警察局鑑驗時，其中關於在置物架內查獲之安非他命
    十四包部分，鑑驗通知書記載為共有十五包，並予以編號「
    1-1」至「1-15」等語（偵查卷第一二０頁），然查在置物
    架內查獲部分確為十四包，除經警訊筆錄及扣押物品目錄表
    載明外，並經原審及本院於審理時分就扣案之安非他命勘驗
    清點無訛（原審卷第四十四頁、本院卷第七十八頁反面），
    並無所謂編號「1-15」之安非他命存在，可徵該鑑驗通知書
    關於數量「十五包」部分顯係誤載。又上開安非他命經鑑驗
    結果，其中在置物架查扣之十四包部分，總淨重四八九‧０
    八公克，驗餘淨重四八八‧八七公克，均檢出二級毒品甲基
    安非他命成分；其中在照明燈查獲之九包（編號「2-2」至
    「2-10」），總淨重五四‧二八公克，驗餘淨重五四‧一三
    公克，均檢出二級毒品甲基安非他命成分（以上二十三包總
    計淨重五四三‧三六公克，驗餘淨重五四三公克）；平均純
    度為百分之九十七．七，有內政部警政署刑事警察局九十二
    年六月二十六日刑鑑字第○九二○○九○九四二號鑑驗通知
    書可稽（偵查卷第一一九、一二０頁）。被告持有第二級毒
    品安非他命之事證已屬灼然。
  (四)扣案之上開安非他命，均係由「王六」交付予被告持有，並
    要求被告代為測試毒品成分後代為販賣或直接代為販賣與不
    特定之人營利，「王六」並許以販出後另行給付重一公克之
    安非他命四包與被告做為報酬等情，業據被告於第一次警訊
    時自白綦詳（偵查卷第十、十一頁）；被告嗣後雖否認上情
    ，然而於偵查及審理中仍多次供稱扣案安非他命是「王六」
    寄放，及曾幫助「王六」試用安非他命品質好壞，「王六」
    專門販賣安非他命等語（見偵查卷第一一五頁反面、原審卷
    第二十三頁、第一三八頁、第一四六頁）；另被告於甲○○
    涉嫌販賣海洛因案件偵查中亦曾供稱「電子磅秤一個、分裝
    杓、分裝袋是我幫王六販賣毒品用的等語（九十二年度偵續
    字第三一九號卷第十七頁反面）；在原審亦供稱：扣案之安
    非他命均係「王六」在其住處使用電子磅秤分裝，試過之後
    放在燈具內等語（原審卷第一四七頁）。另查證人甲○○於
    警訊亦多次供稱扣案之安非他命係別人寄放等語（偵查卷第
    十二頁、第二十六頁），證人甲○○於本院審理時亦證稱：
    其在警訊中所陳述為實在，被告曾告知放在置物架之安非他
    命是「王六」寄放等語（本院卷第七十七頁反面）。按所謂
    補強證據，係指除該自白本身外，其他足資以證明自白之犯
    罪事實確具有相當程度真實性之證據而言。其所補強者，非
    以事實之全部為必要，只須因補強證據與自白之相互利用，
    而足使犯罪事實獲得確信者，即足當之。由上述證人甲○○
    之證言堪認確有「王六」其人，並曾交付扣案之大量安非他
    命予被告持有，此外復有扣案之上開安非他命、電子磅秤、
    及分裝杓等可稽，自足以資為被告在第一次警訊筆錄中關於
    「王六」交付扣案之安非他命委託其測試及代為販賣等自白
    確與事實相符之補強證據。
  (五)被告曾多向「王六」購買安非他命施用，且「王六」係專門
    販賣安非他命營利等情，業為被告供述在卷，「王六」顯係
    基於營利之意圖而從事販賣安非他命無疑。被告既允諾代為
    販賣安非他命與他人，並進而接受持有該等毒品，「王六」
    亦許以事成後給付四包重一公克之安非他命做為報酬，則被
    告係與「王六」共同意圖販賣而持有該等毒品，亦屬灼然。
  (六)綜上所述，本案事證明確，被告之犯行應堪認定。
二、核被告所為，係犯毒品危害防制條例第五條第二項之意圖販
    賣而持有第二級毒品罪。公訴意旨雖認被告係犯毒品危害防
    制條例第四條第二項之販賣第二級毒品罪，惟查本案不能證
    明被告有販入安非他命之犯行（詳如後述），而被告雖係與
    「王六」共同基於販賣營利之意圖而收受持有扣案之安非他
    命，然而本案並不能證明被告有著手實施販賣第二級毒品之
    構成要件行為，自不成立販賣第二級毒品既遂或未遂罪責，
    僅能論以意圖販賣而持有第二級毒品罪。公訴意旨尚有未洽
    ，惟起訴被告持有扣案安非他命之基本社會事實相同，自應
    依法變更起訴法條。被告基於意圖營利而持有安非他命之單
    一犯意，接續收受「王六」兩次交付之安非他命，仍僅成立
    單純一罪。被告之上開犯行，與「王六」間有共同之犯意聯
    絡及行為分擔，均為共同正犯。被告於八十二年間因違反麻
    醉藥品管理條例案件，經台灣板橋地方法院分別判處有期徒
    刑五年四月及七月，應執行有期徒刑五年十月，並經本院於
    八十三年間以八十三年度上訴字第六三七號刑事判決駁回上
    訴確定，於八十五年七月二十五日假釋出獄，所餘刑期於八
    十九年二月二十三日屆滿，未經撤銷假釋，有本院被告全國
    前案紀錄表可徵，其於五年內再犯有期徒刑以上之本罪，應
    依累犯規定加重其刑。被告行為後，毒品危害防制條例於九
    十二年七月九日修正公布，自九十三年一月九日施行，惟關
    於該條例第五條第二項之犯罪構成要件及法定刑並未實際修
    正，自無新舊法變更比較適用之問題，應逕依修正後之毒品
    危害防制條例論處，併此指明。
三、原判決對被告予以論科，固非無見。然查：(1)本案尚屬不能
    證明被告有販賣第二級毒品之犯行，原判決遽依販賣第二級
    毒品罪責對被告論科，自嫌不當。(2)扣案之照明燈乙具，係
    被告所有藏置安非他命所用之物，自應適用毒品危害防制條
    例第十九條第一項規定沒收，原判決對之漏未諭知沒收，亦
    有疏誤。被告提起上訴，否認犯罪，雖無理由，然原判決既
    有可議，自屬無法維持，應由本院將原判決撤銷，另為適法
    之諭知。爰審酌被告之前科素行、因一時貪圖不法所得而犯
    罪，惟尚未實際進行販賣第二級毒品犯行即遭查獲，本身亦
    未實際獲得不法利得，及查扣之毒品數量並非微少，及其生
    活狀況、智識程度、犯罪後之態度等一切情狀，量處如主文
    第二項所示之刑，以示懲戒。
四、扣案之安非他命二十三包（總計驗餘淨重五四三公克），係
    查獲之第二級毒品，應依法沒收銷毀；其餘扣案之照明燈乙
    具、電子磅秤乙台、分裝杓乙支，均係被告所有，供上開犯
    罪所用之物，均依毒品危害防制條例第十九條第一項規定沒
    收。另扣案藏置於照明燈內之白色粉末二包，經鑑定結果為
    第四級管制藥品原料麻黃僉，有上開鑑驗通知書可稽，其扣
    案之吸食器、分裝袋、現金等物，與本案無涉，均不得予以
    宣告沒收。
五、公訴意旨另以：被告意圖販賣第二級毒品安非他命牟利，並
    基於概括之犯意，於九十二年五月間，連續在台北縣某不詳
    地點，以每三十五公克安非他命新台幣二萬三千元至二萬五
    千元不等之價格，向某姓名、年籍不詳綽號「王仔」者販入
    安非他命二十五包（總淨重五百九十七點三公克）後，非法
    持有等情，因認被告另涉有毒品危害防制條例第四條第二項
    之罪嫌。經查：
  (一)按犯罪事實應依證據認定之，無證據不得推定其犯罪事實，
    刑事訴訟法第一百五十四條第二項定有明文。又認定犯罪事
    實所憑之證據，雖不以直接證據為限，間接證據亦包括在內
    ，然而無論直接或間接證據，其為訴訟上之證明，須於通常
    一般之人均不致有所懷疑，而得確信其為真實之程度者，始
    得據為有罪之認定，倘其證明尚未達到此一程度，而有合理
    之懷疑存在時，事實審法院在心證上無從為有罪之確信，自
    應為無罪之判決（參見最高法院七十六年度台上字第四九八
    六號判例意旨）。又被告之自白，非出於強暴、脅迫、利誘
    、詐欺、疲勞訊問、違法羈押或其他不正之方法，且與事實
    相符者，得為證據。被告或共犯之自白，不得作為有罪判決
    之唯一證據，仍應調查其他必要之證據，以察其是否與事實
    相符。刑事訴訟法第一百五十六條第一項、第二項亦定有明
    文。
  (二)公訴人認被告有上開犯行，無非係以被告於警訊中之自白為
    其主要之論據。惟查被告於第一次警訊中，除曾供稱其施用
    之安非他命係購自「王六」，及「王六」交付扣案安非他命
    囑其測試成分及代為販賣外，並未供稱其係意圖營利而自行
    販入該等安非他命。另查被告在第二次警訊中，雖曾供稱：
    其販賣安非他命之價格為三十五公克二萬八千元，進價為二
    萬三、五千元等語（偵查卷第十五頁），然亦未為扣案安非
    他命係其向「王六」販入欲販賣之自白，故公訴人指稱被告
    於警訊中自白上開犯行乙節，已與卷內證據資料不盡適合。
    再查被告於警訊及偵查中雖曾分別陳稱：扣案之五萬六百元
    係其販賣毒品所得，及曾將「王六」交付之安非他命取出一
    小包０‧二公克以一千百元販賣與「阿富」等語（偵查卷第
    十二頁、第十五、十六頁、第八十八頁反面），惟被告嗣後
    已堅決否認有上開犯行，而被告於警訊及偵查中雖曾為上開
    自白，然經查並無任何補強證據足以證明被告之上開自白確
    與事實相符，該等自白自不能資為犯罪證據。綜上所述，本
    案顯然無法證明被告有販賣安非他命之犯行，惟因公訴人認
    與前開經判決有罪之犯行，有實質上一罪之關係，故不另為
    無罪之諭知。
六、本院經調取扣案安非他命囑託內政部警政署刑事警察局鑑定
    有無可資辨識之指紋，據該局鑑驗結果在外包裝上未發現有
    可資比對之指紋，有鑑驗書可按（本院卷第五十四頁），惟
    此尚不足資為有利或不利於被告之論斷，亦與前開認定之犯
    罪事實無礙，併此敘明。
據上論結，應依刑事訴訟法第三百六十九條第一項前段、第三百
六十四條、第二百九十九條第一項前段、第三百條、毒品危害防
制條例第五條第二項、第十八條第一項前段、第十九條第一項、
刑法第十一條、第二條第一項前段、第二十八條、第四十七條，
判決如主文。
本案經檢察官林慶宗到庭執行職務。
中    華    民    國    95    年    5     月    12    日
                  刑事第十九庭  審判長法  官  宋  祺
                                      法  官  陳憲裕
                                      法  官  蔡明宏
以上正本證明與原本無異。
如不服本判決，應於收受送達後十日內向本院提出上訴書狀，其
未敘述上訴之理由者並得於提起上訴後十日內向本院補提理由書
（均須按他造當事人之人數附繕本）。
                                      書記官  吳鎮鑫
中    華    民    國    95    年    5     月    15    日
附錄：本案論罪科刑法條全文
毒品危害防制條例第5條第2項
意圖販賣而持有第二級毒品者，處 5 年以上有期徒刑，得併科新
臺幣 5 百萬元以下罰金。


司法院資訊處製作；財團法人民間司法改革基金會備份。
